臺灣臺北地方法院刑事判決　　　　　　　　　　　　　九十年度訴字第一二六三號
　　公　訴　人　臺灣臺北地方法院檢察署檢察官
　　被　　　告　庚○○
　　選任辯護人　胡致中
　　　　　　　　余鐘柳
　　　　　　　　蔡馥宇
　　被　　　告　壬○○
右列被告等因搶奪案件，經檢察官提起公訴（九十年度偵字第一九五三六號），本院
判決如左：
    主  文
庚○○、壬○○共同意圖為自己不法之所有，而搶奪他人之動產，庚○○處有期徒刑
壹年貳月，壬○○處有期徒刑拾月。
    事  實
一、庚○○前因搶奪案件，經本院於民國八十九年九月十九日以八十九年度訴字第九
    五○號判決判處有期徒刑十月，緩刑五年，詎仍不知悔改，夥同壬○○，基於意
    圖為自己不法所有之共同犯意聯絡，於九十年四月十二日下午四時十分許，共同
    騎乘車號不詳之黑色重型機車，行經臺北市○○○路○段一四七巷及敦化南路一
    七七巷口時，見丙○○獨自行經該處，乘其不備，自其背後下手行搶其肩上所背
    之皮包一個（內有牛皮紙帶一個、保養品一套、身分證一張、信用卡三張、提款
    卡二張、行動電話一支、護照領具一張、現金新臺幣一千元），得手後，二人迅
    即騎車逃逸，所得款項朋分花用，其餘之物則隨手丟棄路旁。嗣由真實姓名年籍
    不詳之「危小姐」於同日拾獲遭搶皮包送警處理，經警於該皮包上採集指紋，先
    後二次送請內政部警政署刑事警察局比對鑑驗結果，分別確認與庚○○、壬○○
    指紋相符，始知上情。
二、案經臺北市政府警察局大安分局報告臺灣臺北地方法院檢察署檢察官偵查起訴。
    理  由
一、訊據被告庚○○、壬○○均矢口否認有何搶奪犯行，庚○○辯稱：伊案發當天下
    午與證人乙○○、甲○○父子至臺北縣新莊市演出布袋戲，有不在場證明，而伊
    雖一度在警詢筆錄中自白犯案，但那是承辦警員威脅要將伊女友帶到警局，並交
    由其父母帶回，才會承認云云；壬○○則辯稱，渠案發當日與證人己○○在臺北
    市○○○路某住宅承攬地板鋪設工程，有不在場證明，又警察是根據庚○○所述
    將渠帶到警局按捺指印，才鑑定出遭搶奪皮包上有渠指印，而渠有當過兵，在役
    男檔案中本來就有指紋，為什麼最初送鑑定時沒有鑑定出渠的指紋云云。
二、經查：
    （一）右開事實，業據被害人丙○○於警詢、本院訊問時指訴遭不明人士二人搶
          奪皮包之經過甚詳（偵查卷第十四頁、本院九十一年一月十日訊問筆錄參
          照）；又經將遭搶皮包先後二次送鑑定後（鑑定過程詳如後述），分別確
          認其上所留指紋與庚○○右中指、右小指，壬○○右中指指紋相符，此有
          內政部警政署刑事警察局九十年五月十一日（九十）刑紋字第六三六六六
          號、九十年六月五日（九十）刑紋字第七六一一五號鑑驗書在卷可稽；而
          被告二人均未於任何地點見過、接觸過遭搶之皮包，承辦本案警員是拿照
          片供被告二人指認，被告二人於偵訊過程亦從未接觸過遭搶皮包之實物，
          此為被告二人所自承（審理筆錄參照）已足以排除被告二人案發後誤觸之
          可能性，可知被告二人必為本案行為人，方可能在遭搶皮包上留下指紋，
          被告二人犯有本案搶奪行為已臻明確。
    （二）本案遭搶之皮包係危小姐拾獲、交由證人即值班受理報案警員辛○○，經
          證人辛○○於九十年四月十二日下午九時五十分將遭搶皮包交與鑑定證人
          即臺北市政府警察局大安分局鑑識人員戊○○後，由鑑定證人戊○○先就
          皮包外觀拍照，再將皮包內的證件一一拿出並且拍照，復用氰炳醯酸酯煙
          燻，呈現有三枚指紋，而將之編號為０１、０２、０３號（採證照片參照
          ），０１比例尺所示是在皮包的側面採得的指紋，０２及０３比例尺所示
          是在皮包底部採得的指紋，鑑定證人戊○○即把編號０１、０２、０３之
          指紋以ＭＩＣＲＯ近攝鏡頭拍照後填寫證物送驗紀錄表，於九十年四月十
          六日以臺北市政府警察局大安分局北市九十鑑字第五九九號函送內政部刑
          事警察局指紋室鑑定；該局先以九十年五月十一日（九十）刑紋字第六三
          六六六號鑑驗書答覆編號０２、０３與檔存被告庚○○指紋卡之右中指、
          右小指相符，證人即承辦警員丁○○、劉東和於是監控被告庚○○、通知
          伊到案說明，經被告庚○○供稱共犯為被告壬○○後，復通知伊與被告羅
          正旻一同到案說明，並採集被告壬○○的指紋卡，復由鑑定證人戊○○將
          被告壬○○指紋卡與上述送鑑驗照片相關資料於九十年五月三十日以臺北
          市政府警察局大安分局北市九十鑑字第六四一號函再送內政部刑事警察局
          比對，該局於九十年六月五日以（九十）刑紋字第七六一一五號鑑驗書答
          覆先前沒有比對出來的編號０１指紋確認為被告壬○○之右中指指紋，採
          驗過程中除相關承辦人員外沒有任何人接觸過遭搶皮包；上情業經鑑定證
          人戊○○及證人辛○○、丁○○、劉東和證述綦詳，可知本案指紋採集、
          送鑑與發現犯罪嫌疑人之過程均無瑕疵。又內政部刑事警察局檔存役男指
          紋資料，並無被告壬○○指紋資料，故前揭編號０１指紋，於第一次送鑑
          定輸入指紋電腦系統比對，未發現有指紋相符者，俟臺北市政府警察局大
          安分局補提供被告壬○○指紋資料，該局承辦鑑識人員始以人工比對，確
          認該枚指紋與被告壬○○指紋卡之右中指指紋相符乙節，有內政部刑事警
          察局九十一年十月一日刑紋字第０九一０二六二五三二號函及本院公務電
          話記錄在卷可證，被告壬○○辯稱渠為役男，應會有指紋存檔，為何第一
          次送鑑定並未發現有渠之指紋，而要等渠到案在警局另採指紋，才辨識出
          來云云，並不足採。
    （三）雖證人乙○○、甲○○證稱被告庚○○九十年四月十二日中午十二時許至
          下午九時許與其等一同到臺北縣新莊市○○路「聖賢宮」演出布袋戲，負
          責播放、更換背景音樂與對白的錄音帶云云；惟查，證人乙○○之布袋戲
          團每次演出都會登載簿冊以便記錄該團所得，但簿冊只有記載演出時間、
          地點，演員是可以調度的所以沒有記載，被告庚○○不一定每次都參與演
          出，之所以認為伊九十年四月十二日有參加演出是看了簿冊才知道等情，
          業據證人乙○○證述在卷；證人甲○○亦稱被告庚○○那一陣子都有參與
          演出，是看簿冊才知道伊當天有參加演出，但簿子沒有紀錄參加演出人員
          ，不過被告庚○○女朋友也有紀錄（本院九十一年二月二十一日、六月二
          十一日訊問筆錄、審理筆錄參照）；可知二位證人所以認被告庚○○本段
          首揭時間與其等共同至新莊市演出布袋戲，無非全憑簿冊與被告或被告女
          友之提醒，然經本院核閱證人乙○○當庭提出之前開紀錄簿冊，對於九十
          年四月十二日之工作記載僅有「新莊布袋戲000000000南嫂00
          000000」，確無記載演出人員，且斯日起至同月十五日連續有三場
          演出行程；又證人乙○○、甲○○與被告庚○○除對當日共同演出布袋戲
          之細節，如下午二時至五時證人甲○○有無休息、晚餐購買、進食方式、
          酬勞領取方式、演出結束後被告庚○○如何離開等情節所述俱有參差外，
          對於重要之點即當日演出之戲目，證人甲○○稱係「包公案」，證人江輝
          虎則證述為「合京（譯音）崑崙」（內容是江小鶴的父親救了一個寡婦而
          捲入糾紛），被告庚○○初則稱「應該是包公案」，審理時則稱「應該是
          濟公吧」，三人所述均不一致，顯然係證人乙○○、甲○○因與被告劉青
          輝有多次合作演出經驗，且九十年四月十二日至十五日有連續三場演出，
          以致記憶有所混淆誤認所致，故其等所證不足資為被告庚○○有利之認定
          。而證人己○○雖證稱九十年四月十二日被告壬○○與他一同在臺北市○○○路某五十幾坪的牙醫診所承攬地板鋪設工程云云；惟查，證人己○○
          自承鋪一坪的地板要三十分鐘左右，當天工作比較趕，工作時走來走去的
          ，且是分別在不同房間各做各的，並沒有從頭到尾看到被告壬○○在場；
          復參諸被告壬○○當日工作地點與案發地點均位於敦化南路等情，可知證
          人己○○所言尚不能證明被告壬○○於案發時確實不在案發現場。
    （四）至於被告庚○○辯稱警詢自白非出於任意性云云，因本院已以警詢筆錄無
          法證人係全程錄音錄影為由而將伊警詢筆錄加以排除，然本案被告二人之
          犯罪事實由其餘證據已足證明，是並不足以動搖本院所認定之事實，為不
          必要之證據，無庸調查，附此敘明。綜上所述，被告二人所辯均不足採，
          犯行明確，應予論處。
三、核被告庚○○、壬○○所為，均係犯刑法第三百二十五條第一項之搶奪罪。被告
    二人間就上開犯行有犯意聯絡、行為分擔，均為共同正犯。爰審酌被告庚○○前
    於八十九年間因搶奪罪，為本院判處有期徒刑十月，緩刑五年，此有臺灣高等法
    院檢察署刑案紀錄簡覆表在卷可稽，現仍於緩刑期間，不知悔改，竟再夥同被告
    壬○○共犯本案，二人時值青壯，不思奮發進取，反挑防禦力較弱之婦女下手行
    搶、陷被害人生活於恐懼之中，到案後復砌詞飾卸、冀圖脫免，犯後態度不佳等
    一切情狀，分別量處如主文所示之刑，以資儆懲。
據上論斷，應依刑事訴訟法第二百九十九條第一項前段，刑法第二十八條、第三百二
十五條第一項，判決如主文。
本案經檢察官劉承武到庭執行職務
中      華      民      國      九十一      年    十    月    二十二    日
                                臺灣臺北地方法院刑事第三庭
                                    審判長  法  官   徐世禎
                                            法  官   吳淑惠
                                            法  官   姚念慈
右正本證明與原本無異。
如不服本判決，應於判決送達後十日內向本院提出上訴狀(應抄附繕本)。告訴人
或被害人如對於本判決不服者，應具備理由請求檢察官上訴，其上訴期間之計算
係以檢察官收受判決正本之日期為準。
                                            書記官   林義盛
中      華      民      國      九十一      年    十    月    二十三    日
附錄本案論罪科刑法條全文：
刑法第三百二十五條
意圖為自己或第三人不法之所有，而搶奪他人之動產者，處六月以上五年以下有期徒
刑。
因而致人於死者，處無期徒刑或七年以上有期徒刑。致重傷者，處三年以上十年以下
有期徒刑。
第一項之未遂犯罰之。
